臺灣嘉義地方法院刑事判決　　　　　　　　　　　　　　九十一年度訴字第七一號
　　公　訴　人　臺灣嘉義地方法院檢察署檢察官
　　被　　　告　丙○○
　　選任辯護人　王清海
　　被　　　告　甲○○
右列被告因廢棄物清理法案件，經檢察官提起公訴（九十一年度偵字第三一號），本
院判決如左：
    主  文
丙○○、甲○○均無罪。
    理  由
一、公訴意旨略以：被告丙○○明知被告甲○○未依廢棄物清理法第四十一條領有廢
    棄物清除、處理許可文件，竟於民國九十年十二月十六日上午九時許，以半日薪
    新台幣三千元之代價僱用被告甲○○，並與被告甲○○基於違法棄置廢棄物之犯
    意聯絡，由被告甲○○駕駛獻鏜企業社（係被告甲○○所經營）所有車號Ｓ八─
    三三九號大貨車，至被告丙○○工廠邊，載運營建廢棄土，棄置於告訴人丁○○
    所有之嘉義縣和興村佳興段四號土地上，經告訴人丁○○發現，報警查獲等語，
    因認被告丙○○、甲○○共犯違法廢棄物清理法第四十六條第一項第四款之罪。
二、按犯罪事實應依證據認定之，無證據不得推定其犯罪事實；不能證明被告犯罪者
    ，應諭知無罪之判決，刑事訴訟法第一百五十四條、第三百零一條第一項分別定
    有明文。次按認定不利於被告之事實，須依積極證據，苟積極證據不足為不利於
    被告事實之認定時，即應為有利於被告之認定，更不必有何有利之證據；認定犯
    罪事實所憑之證據，雖不以直接證據為限，間接證據亦包括在內，然而無論直接
    或間接證據，其為訴訟上之證明，須於通常一般之人均不致有所懷疑，而得確信
    為真實之程度者，始得據為有罪之認定，倘其證明尚未達於此一程度，而有合理
    性懷疑存在時，即不得遽為被告犯罪之認定（最高法院三十年上字第八一六號、
    七十六年台上字第四九八六號判例意旨參照）。
三、本件公訴人認被告涉有廢棄物清理法第四十六條第一項第四款之罪嫌，無非係以
    被告丙○○、甲○○二人傾倒營建廢棄土之情，有現場照片在卷可稽，而告訴人
    指稱未同意被告傾倒廢棄物為依據。訊據被告丙○○、甲○○固均坦承於九十年
    十二月十六日，被告丙○○僱請被告甲○○駕駛怪手在上開地段土地整地之事實
    ，惟均堅決否認有何違反上開廢棄物清理法之犯行，被告丙○○辯稱：上開地段
    土地多次被傾倒營建廢棄物，其因見有人騎機車經過該處摔倒，所以，在九十年
    十二月十六日僱請被告甲○○將土地整平，但因為怕磚塊掉入路旁田地內，所以
    ，在施工中載運四塊自己灌製之混凝土塊到在現場邊界作為擋土牆用，至於現場
    之磚塊等營建廢棄物，並非其所傾倒等語；被告甲○○則辯稱：其係受被告丙○
    ○所僱，以半天三千元之代價，於上開時間駕駛怪手前往上開被傾倒磚塊之土地
    ，將地整平，在作業之前，因怕地面塌陷，磚塊掉落至他人田地，所以，載運混
    凝土塊前去做擋土牆用等語。經查：
  （一）本件被傾倒營建廢棄物之土地於九十年十一月十七日亦曾因被傾倒營建廢棄
        物，經地主向嘉義縣警察局中埔分局頂六派出所報案，並會同嘉義縣環保局
        稽查人員乙○○一同處理，該次並未發現有行為人，被傾倒之數量以載重三
        ‧五公噸之卡車數計算，約有五車之數量，此為告訴人指訴及證人乙○○證
        述在卷（見本院卷第），並有嘉義縣環保局稽查工作紀錄表、該局環保報案
        中心陳情案件處理電腦管制單影本各一份及現場照片四張在卷可憑（見本院
        卷第四十至四二頁），顯見上開地段土地在被告丙○○、甲○○進行整地前
        ，業已為不知名之第三人傾倒磚塊等營建廢棄物，故現場照片所示之營建廢
        棄物是否為被告丙○○、甲○○所傾倒，並非無疑。
  （二）告訴人於本院審理時初雖指訴稱：其在九十年十二月十六日，聽見車子聲音
        ，跑去該土地查看時，貨車已倒完磚塊開走了，約只有四、五分鐘，他們又
        開車載怪手過來云云；然後又改稱：被告丙○○二人當天僅有倒水泥塊而已
        等語；後又稱：開車載怪手過來云云；然後又改稱：被告丙○○二人當天僅
        有倒水泥塊而已等語；後又稱：被告丙○○二人當天只有倒水泥塊，並將地
        整平而已等語（見本院卷第三四、三五頁；第七六頁），顯然根據告訴人之
        指訴，並無法推得上開營建廢棄物為被告丙○○、甲○○所傾倒。再者，證
        人即至現場進行稽查之嘉義縣環保局稽查人員戊○○證稱：其到現場時，現
        場沒人，而地已被整平，看不出現場被傾倒何物等語；而證人即嘉義縣中埔
        鄉清潔隊隊長湯宏智亦證稱：現場地主曾二次反應被傾倒廢棄物，請縣府前
        來處理，均未查獲行為人等語（見本院卷第七五至七六頁），顯然無直接證
        據證明現場之廢棄物為被告丙○○、甲○○所傾倒。而本院比對九十年十一
        月十七日及九十年十二月十六日之現場照片（見本院卷第七０頁、警卷第二
        二至二四頁），亦未發現磚塊等營建廢棄物量有明顯增加；且被告丙○○二
        人係在現場利用怪手整地而為告訴人報警處理，此除為被告丙○○二人所自
        承外，並經告訴人指訴在卷，依據一般生活經驗法則，違規傾倒廢棄物者，
        怕為人發現，往往在傾倒之後即迅速離開，當不致在傾倒後，又開怪手回現
        場將所傾倒之營建廢棄物整平；參以被告甲○○於偵、審中均堅稱：被告丙
        ○○係僱其開怪手前去現場整地，因怕地面塌陷，故交代其先載混凝土塊至
        現場作擋土牆等語（見警卷第一頁背面、本院卷第三一頁、第九四頁），足
        見被告丙○○、甲○○二人應係至現場整地，而非傾倒營建廢棄物。
四、綜上所述，本件並無足以證明被告丙○○、甲○○違法傾倒營建廢棄物之直接證
    據，雖認定犯罪事實所憑之證據，不以直接證據為限，惟本件綜合其他間接證據
    ，亦無從本於推理之作用，認定被告丙○○、甲○○二人確有公訴人所指之違反
    廢棄物清理法之犯行，而被告丙○○、甲○○所為之辯解又非無可採，此外，復
    查無其他積極證據足資證明被告確有公訴人所指之犯行，揆諸前開說明，本件應
    屬不能證明被告犯罪，爰依法諭知無罪之判決。
據上論斷，應依刑事訴訟法第三百零一條第一項判決如主文。
本案經檢察官游悅晨到庭執行職務
中      華      民      國    九十一    年      五      月     三十     日
                              臺灣嘉義地方法院刑事第一庭
                                  法  官  林  坤  志
右正本證明與原本無異。
如不服本判決，應於判決送達後十日內，向本院提出上訴狀。
中      華      民      國    九十一    年      五      月     三十     日
                                  書記官  李  子  英
